【裁判字號】    90,上易,330
【裁判日期】    891207
【裁判案由】    違反著作權法
【裁判全文】
臺灣高等法院刑事判決                  九十年度上易字第三三號
    上  訴  人
    即  自訴人  甲○○
    被      告  乙○○
右上訴人，因被告違反著作權案件，不服臺灣台北地方法院，八十九年度自字第九三
一號，中華民國八十九年十二月七日第一審判決提起上訴，本院判決如左：
    主      文
上訴駁回。
    理      由
一、本件自訴意旨詳如後附之自訴狀及自訴補正狀所載。
二、本件自訴人甲○○自訴被告即行政院大陸委員會主任委員乙○○於民國八十九年
    八月三日發表「未來一中」、「新解」等相關言論，嗣經報紙披露之違反著作權
    法之行為（即違反著作權法第九十二條嫌疑），依著作權法第一百條之規定核屬
    告訴乃論之罪。茲查本件自訴人早於八十九年九月十四日具狀向原審法院提起自
    訴，並經該院以八十九年自字第八三六號受理在案，經承辦法官定期於八十九年
    十月六日審理，然自訴人經合法傳喚，無正當理由不到庭，該自訴案依刑事訴訟
    法第三百三十一條第一項前段規定以撤回自訴論，自已發生撤回自訴效力，原審
    法院並調閱該自訴案全卷審核無訛。從而本件自訴人就同一事實及同一當事人再
    行提起自訴已有違反一事不再理原則。
三、按撤回自訴之人，不得再行自訴或告訴或請求；又告訴或請求乃論之罪，自訴人
    經合法傳喚，無正當理由不到庭或到庭不為陳述者，以撤回自訴論；第三百二十
    五條第三項及第四項之規定，於第一項以撤回自訴論之情形準用之，刑事訴訟法
    第三百二十五條第四項、第三百三十一條第一項前段、第三項分別定有明文。再
    不得提起自訴而提起者，應諭知不受理之判決，並得不經言詞辯論為之，復為刑
    事訴訟法第三百三十四條、第三百零七條所明定。原審依法就本件為自訴不受理
    之判決，並不經言詞辯論為之，經核並無違誤。
四、自訴人上訴意旨略以：前案（按指原審八十九年自字第八三六號），其未經合法
    送達，不知有開庭期日，不到庭有正當理由，又其再行自訴係遵從原審法院法律
    服務專家指示云云。經查自訴人於接獲視為撤回之通知，如認送達不合法，自應
    檢具事證向原法院聲明異議循求救濟，同時補行期間內應為之訴訟行為，自訴人
    竟不作補救，再行自訴於法不合。至於訴訟輔導人員如何指導自訴人，並無法變
    更法律程序應有效力，是否確有錯誤之指導，並無實證可據，尚不能偏採自訴人
    之陳述。本件上訴核無理由，爰不經言詞辯論駁回上訴。
據上論斷，應依刑事訴訟法第三百六十八條、第三百七十一條判決如主文。
中      華      民      國    九十      年      二      月      八      日
                              臺灣高等法院刑事第十八庭
                                  審判長法  官  吳      敦
                                        法  官  林  陳  松
                                        法  官  吳  明  峰
右正本證明與原本無異。
不得上訴。
                                        書記官  李  華  安
中      華      民      國    九十      年      二      月     十二     日


司法院資訊處製作；財團法人民間司法改革基金會備份。
